臺灣高雄地方法院刑事裁定　　　　　　　　　　　　　　九十三年度自字第五六號
　　自　訴　人　丙○○
　　自訴代理人　郭國益律師
　　被　　　告　丁○○
　　選任辯護人　黃榮作律師
　　被　　　告　甲○○
右列被告因詐欺案件，經自訴人提起自訴，本院裁定如左：
    主  文
本件自訴駁回。
    理  由
一、自訴意旨略以：丁○○係自訴人之子乙○○服務於中華銀行大順分行之同事，兩
    人因過從甚密，情如兄弟，頗獲乙○○之信賴，乙○○為委託伊代做股票交易，
    曾將在中興銀行開設之帳戶000-00-000000-0號存摺及印鑑交付與
    丁○○保管使用。而甲○○則為丁○○親密友人及乾弟，經蘇員之介紹，認識乙○○，因而二人亦頗嫻熟，乙○○亦視伊為好友。然於民國八十七年八月初，丁○○與甲○○二人，基於共同不法所有之意圖，先是央求乙○○帶領面見自訴人
    ，懇求自訴人用土地向銀行抵押貸款，出借新台幣一百六十三萬元與渠等二人，
    以利周轉，每月應繳之利息則由渠等二人支付，絕不食言云云，信誓旦旦，情詞
    懇摯，自訴人遂信以為真，允予抵押出借。繼則由甲○○帶同自訴人至枋寮鄉公
    所申領印鑑證明書，然後再至土地銀行潮州分行以自訴人所有座落屏東縣枋寮鄉
    ○○段二五一號土地（地目田，面積四、四三七平方公尺）設定抵押登記而貸得
    一百六十三萬元，土銀潮州分行於八十七年八月七日撥入自訴人之一二一八九-
    二號帳戶後，甲○○即於當日以自訴人之印鑑及存摺辦理提領手續，先將該筆款
    項匯至自訴人之子乙○○設在中興銀行000000-0號帳戶，嗣由丁○○以
    所保管乙○○之印鑑及存摺辦理提領八十八萬一千二百十八元。七十五萬元
    ，共一百六十三萬一千二百十八元（因該存摺原有餘額二千三百零八元），丁○○將其中第筆匯入自訴人及乙○○所不認識之案外人張粲堂中興銀行營業部0
    00000-0號帳戶內計八十七萬一千二百十八元，其餘一萬元則匯入丁○○
    之妻戊○○○（設在中興銀行營業部）000000-0號帳戶內。第二筆七十
    五萬則由蘇、林二人朋分花用。被告二人起先固曾代為繳付幾期之利息，惟至八
    十八年一月份起二人所共同簽發之中華商業銀行屏東分行甲存帳戶二００００五
    號利息支票（每月一萬一千元）則未再兌現，甚至八十八年二月十二日該甲存帳
    戶已成為拒絕往來戶，而被告二人則猶置之不理，不再繳付利息，任由自訴人之
    子乙○○催討，渠等不但置之罔顧，由且以存證信函諉稱該筆款項係乙○○為投
    資甲○○所經營「綠道居鋼琴餐廳」之用云云，否認為借款。是當初蓄意行騙之
    真面目至此顯露無遺，自訴人亦自此始知受騙，因認被告二人共同涉犯刑法第三
    百三十九條詐欺取財罪嫌。
二、按法院或受命法官，得於第一次審判期日前，訊問自訴人、被告及蒐集或調查證
    據，於發見案件係民事或利用自訴程序恫嚇被告者，得曉諭自訴人撤回自訴。前
    項訊問不公開之；非有必要，不得先行傳訊被告。第一項訊問及調查結果，如認
    為案件有第二百五十二條至第二百五十四條之情形者，得以裁定駁回自訴，並準
    用第二百五十三條之二第一項第一款至第四款、第二項及第三項之規定。駁回自
    訴之裁定已確定者，非有第二百六十條各款情形之一，不得對於同一案件再行自
    訴，刑事訴訟法第三百二十六條定有明文。又按刑事被告依法並無自證無罪之義
    務，就具體之自訴案件，依據刑事訴訟法第三百四十三條、第一百六十一條第一
    項規定，應由自訴人負舉證責任，所指明之證明方法，並須達於足可積極證明被
    告確係犯罪之嚴格證明程度。次按犯罪事實應依證據認定之，無證據不得認定犯
    罪事實，刑事訴訟法第一百五十四條第二項定有明文；又認定不利於被告之事實
    ，須依積極證據，茍積極證據不足為不利於被告事實之認定時，即應為有利於被
    告事實之認定，最高法院三十年上字第八一六號判例可資參照，是自訴人所提出
    之證據，不足為被告有罪之積極證明，或其闡明之證明方法，無從說服法官以形
    成被告有罪之心證，基於無罪推定之原則，自應為被告無罪判決之諭知，有最高
    法院九十一年度台上字第五五九七號判決可資參照。而詐欺罪以行為人意圖為自
    己不法之所有，以詐術使人將本人或第三人之物交付或因而得財產上之不法利益
    或使第三人得之為構成要件，又所謂以詐術使人交付，必須被詐欺人因其詐術而
    陷於錯誤，若其所用方法不能認為詐術，亦不致使人陷於錯誤，即不成立該罪，
    最高法院四十六年臺上字第二六０號判例亦有明揭，是民事債務當事人之間，若
    有未依債務本旨履行給付之情形，在一般社會經驗而言，其原因非出於一端；或
    係因不可歸責之事由無法給付，或係因合法得對抗他造主張抗辯而拒絕給付，甚
    至債之關係成立後，始行惡意遲延給付，皆有可能，非必自始即出於無意給付之
    詐欺犯罪；又刑事被告依法不負自證無罪之義務，自難以被告單純債務不履行之
    狀態，即推定被告自始即有不法所有之意圖，合先敘明。
三、本件自訴人自承丁○○係自訴人之子乙○○服務於中華銀行大順分行之同事，兩
    人因過從甚密，情如兄弟，頗獲乙○○之信賴，乙○○為委託伊代做股票交易，
    曾將在中興銀行開設之帳戶000－00－000000－0號存摺及印鑑交付
    與丁○○保管使用。而甲○○則為丁○○親密友人及乾弟，經蘇員之介紹，認識
    乙○○，因而二人亦頗嫻熟，乙○○亦視伊為好友。後因被告二人央求乙○○帶
    領面見自訴人，懇求自訴人用土地向銀行抵押貸款，出借新台幣一百六十三萬元
    與渠等二人，以利周轉，每月應繳之利息則由渠等二人支付，絕不食言云云，信
    誓旦旦，情詞懇摯，自訴人遂信以為真，允予抵押出借，嗣後被告二人雖曾代為
    繳付幾期之利息，惟至八十八年一月份起二人所共同簽發之中華商業銀行屏東分
    行甲存帳戶二００００五號利息支票（每月一萬一千元）則未再兌現，甚至八十
    八年二月十二日該甲存帳戶已成為拒絕往來戶，而被告二人則猶置之不理，不再
    繳付利息，任由自訴人之子乙○○催討，渠等不但置之罔顧，由且以存證信函諉
    稱該筆款項係乙○○為投資甲○○所經營「綠道居鋼琴餐廳」之用云云，否認為
    借款等情。是依自訴人之指訴，自訴人之子乙○○既願意將所開設之中興銀行帳
    戶交由被告丁○○保管使用，堪認自訴人之子與被告二人本為好友，雙方並有相
    當之信賴關係，則本件姑不論被告二人與自訴人之間究為借貸或出資合夥關係，
    自訴人之所以願意提供資金與被告二人，顯係因其子乙○○之介紹，因而相信被
    告二人之信用、清償能力，並非因被告二人有何隱匿、欺瞞事實之施用詐術行為
    ，而對被告二人之信用、資力等有陷於錯誤認知之情事；另被告二人就其信用、
    清償能力一事，也無採取何等虛構、惡意匿飾之行為，自難認被告二人有何對自
    訴人施用詐術之行為，並因而使自訴人陷於錯誤。至於自訴人同意提供資金後，
    被告二人就如何支付利息或如何分配利潤及損失所為之承諾，縱使日後有不履行
    之情事，僅係出於其他之可能性，諸如因反悔該筆交易，或單純因為事後無力依
    原計畫付款等情，並非自始即出於不法所有意圖，無意付款，應純屬民事債務不
    履行之糾葛，而與詐欺要件不合。
四、至於自訴人所提供之證據方法，關於證明自訴人指稱確有提供資金與被告二人部
    分，本院認縱足證明自訴人確有交付右揭款項予被告二人，惟被告二人所為既與
    刑法詐欺罪構成要件不符，業如前述，故此部分之證據無調查之必要；自訴人另
    請向中華商業銀行屏東分行函詢：甲○○甲存支票帳戶二００００五號是否已於
    八十八年二月十二日成為拒絕往來戶？惟查，自訴人提供資金與被告二人係發生
    於八十七年八月，故自訴人早於八十七年八月已提供資金與被告二人，與被告甲○○於八十八年二月是否成為拒絕往來戶一事，並無法證明被告甲○○於向自訴
    人借款時之資力是否已無償債能力，本院認亦無調查必要。而自訴人請求傳訊證
    人自訴人之子乙○○證明被告二人向自訴人共同詐欺之所有犯行，惟本案如前所
    述，縱認自訴人有交付財物予被告二人，亦係事後未依約償還之民事債務不履行
    糾紛，故證人乙○○部分，並無傳訊必要，附此敘明。
五、綜合上開調查結果，縱認自訴人所指述為真，依自訴人提出之證據僅足認本件乃
    屬民事債務糾葛，所指被告涉詐欺罪嫌仍屬不足，揆諸首揭說明，自應為自訴駁
    回之諭知。
據上論斷，應依刑事訴訟法第三百二十六條第三項、第二百五十二條第十款，裁定如
主文。
中      華      民      國    九十三    年      十      月    二十八    日
                                  臺灣高雄地方法院刑事第二庭
                                      審判長法  官  莊崑山
                                            法  官  曾鴻文
                                            法  官  黃宣撫
右正本證明與原本無異。
如不服本裁定，應於裁定送達後五日內，向本院提出抗告狀。
                                            書記官  謝文心
中      華      民      國    九十三    年      十一    月      二      日
